臺灣高等法院民事判決
109年度重上更一字第84號
上  訴  人  亞洲世界電通股份有限公司

法定代理人  周植基
訴訟代理人  謝憲杰律師
複 代理 人  尤薏菁律師
被 上訴 人  維嘉科技股份有限公司

特別代理人  張孟權律師
被 上訴 人  楊水佃
            黃素媛(即胡錦標承受訴訟人)

            胡馨勻(即胡錦標承受訴訟人)




            胡書齊(即胡錦標承受訴訟人)


上列當事人間請求清償債務事件，上訴人對於中華民國105年6月
8日臺灣新竹地方法院104年度重訴字第9號第一審判決提起上訴
，經最高法院發回更審，本院於111年6月22日言詞辯論終結，判
決如下：
    主  文
上訴駁回。
第二審及發回前第三審訴訟費用，由上訴人負擔。
    事實及理由
壹、程序部分：
一、按當事人死亡者，其訴訟程序在有繼承人、遺產管理人或其
    他依法令應續行訴訟之人承受其訴訟以前當然停止，民事訴
    訟法第168條定有明文。依上開規定所定之承受訴訟人，於
    得為承受時，應即為承受之聲明；他造當事人，亦得聲明承
    受訴訟，為同法第175條所明定。查被上訴人胡錦標於民國1
    07年3月12日死亡，繼承人為配偶黃素媛及子女胡馨勻、胡
    書齊(下稱黃素媛3人)等情，有卷附戶籍謄本、繼承系統表
    ，及臺灣士林地方法院(下稱士林地院)107年度司繼字第877
    號民事裁定、109年8月27日士院擎家巧字第1090101694號函
    可稽（見本院卷一第125-138頁、第157頁）；上訴人具狀聲
    明由黃素媛3人承受訴訟（見本院卷一第121-123頁），核與
    民事訴訟法第175條第2項規定相符，應予准許。
二、被上訴人楊水佃及黃素媛3人，均未於言詞辯論期日到場，
    核皆無民事訴訟法第386條所列各款情形，爰依上訴人之聲
    請，准由其一造辯論而為判決。
貳、實體部分：
一、上訴人主張：被上訴人維嘉科技股份有限公司（下稱維嘉公
    司）於92年2月14日邀同法定代理人胡錦標、被上訴人即維
    嘉公司監察人楊水佃，及訴外人即維嘉公司管理部經理王惠
    芳為連帶保證人，向訴外人臺灣中小企業銀行股份有限公司
    （下稱臺灣中小企銀）先後借款共計7400萬元（下稱系爭借
    款），並提供其所有坐落臺北市○○區○○段0○段000地號土地
    （應有部分合計共585/10000），及其上同段000、000、000
    、000建號建物（即門牌臺北市○○區○○路000巷00弄0號、0號
    、0號及0號地下○層，下合稱系爭房地），為臺灣中小企銀
    設定擔保債權分別為5060萬元及4170萬元之本金最高限額抵
    押權（下稱系爭抵押權）為擔保。嗣伊與維嘉公司於92年12
    月16日簽訂不動產買賣契約（下稱系爭買賣契約），由維嘉
    公司將系爭房地出售予伊，並於92年12月26日以買賣為原因
    ，辦畢所有權移轉登記。惟維嘉公司並未依約清償系爭借款
    ，伊為避免抵押物遭拍賣，於98年11月20日匯款3379萬5466
    元至臺灣中小企銀，為維嘉公司代償系爭借款債務。則伊係
    就債之履行為有利害關係之第三人，代維嘉公司清償系爭借
    款債務，自應於代償範圍內，承受臺灣中小企銀對於被上訴
    人之權利等情。爰依民法第312條、第739條及第273條規定
    ，求為命被上訴人連帶給付其中2879萬8742元，及加計自支
    付命令送達翌日起算法定遲延利息之判決｛原審為上訴人敗
    訴之判決，上訴人不服，提起上訴，並於本院前審減縮起訴
    聲明（見本院105重上字第676號卷第228頁，下稱本院前審
    卷)；未繫屬本院部分，不予贅述｝。並於本院上訴聲明：㈠
    原判決廢棄。㈡被上訴人應連帶給付上訴人2879萬8742元，
    及自支付命令送達翌日起至清償日止，按週年利率5%計算之
    利息。㈢願供擔保請准宣告假執行。
二、被上訴人則以：㈠維嘉公司部分：方元電子工業股份有限公
    司(下稱方元公司)於91年12月12日與伊簽訂不動產買賣契約
    書(下稱91年買賣契約)，將系爭房地以總價1億2000萬元出
    售予伊，並於92年2月19日辦理所有權移轉登記完竣；伊則
    依約於92年2月14日邀同胡錦標、楊水佃及王惠芳為連帶保
    證人，以系爭房地設定系爭抵押權為擔保，向臺灣中小企銀
    申貸系爭借款以支付價金。嗣伊應方元公司之要求，於92年
    12月16日與上訴人簽訂系爭買賣契約，由伊將系爭房地出售
    予上訴人，上訴人則以攤還系爭借款債務之方式支付價金，
    因此上訴人係基於債務人之身分結清系爭借款債務，並非就
    債之履行有利害關係之第三人清償，自無民法第312條規定
    之適用；㈡黃素媛3人部分：上訴人與維嘉公司簽訂系爭買賣
    契約，係由上訴人攤還系爭借款之方式支付價金，且上訴人
    取得系爭房地後，並依約繳納系爭借款本息，期間多次向臺
    灣中小企銀申請降息，甚至轉向訴外人聯邦商業銀行股份有
    限公司（下稱聯邦銀行）鉅額貸款，而結清系爭借款，並塗
    銷系爭抵押權設定，上訴人清償系爭借款，顯係為自己之債
    務清償，並非就債之履行有利害關係之第三人代償；㈢楊水
    佃部分：伊雖為系爭借款之連帶保證人，然自始均未參與系
    爭房地買賣之情事，均係由訴外人即時任維嘉公司總經理呂
    興增、管理部經理王惠芳處理；維嘉公司既將系爭房地移轉
    登記予上訴人，系爭借款債務自應由上訴人償還；各等語，
    資為抗辯。並於本院答辯聲明：㈠如主文所示。㈡如受不利判
    決，願供擔保請准宣告免為假執行。
三、查，㈠胡錦標於92年間任維嘉公司之董事長；周植基為上訴
    人及方元公司之董事長，且兩公司之董事及監察人俱屬相同
    ；㈡方元公司與維嘉公司於91年12月12日簽訂91年買賣契約
    ，以總價1億2000萬元將系爭房地出售予維嘉公司，並於92
    年2月19日辦理所有權移轉登記完竣；㈢維嘉公司於92年2月1
    4日邀同胡錦標、楊水佃、王惠芳擔任連帶保證人，向臺灣
    中小企銀申貸系爭借款，分別借款2290萬元、860萬元、300
    0萬元、1250萬元，共計7400萬元；維嘉公司並以系爭房地
    為臺灣中小企銀分次設定本金最高限額5060萬元及4170萬元
    之系爭抵押權登記為擔保；㈣維嘉公司與上訴人於92年12月1
    6日簽訂臺北市中山地政事務所辦理系爭房地所有權移轉登
    記之「土地建築改良物買賣所有權移轉契約書」（即系爭買
    賣契約），維嘉公司並於92年12月26日將系爭房地所有權移
    轉登記予上訴人；㈤上訴人另於98年11月23日以系爭房地為
    擔保，向聯邦銀行設定擔保債權總金額2億4000萬元之最高
    限額抵押權；㈥上訴人自92年12月起至98年11月19日，向臺
    灣中小企銀清償系爭借款本金共計3812萬2578元、利息共計
    1188萬1298元，總共5000萬3876元；嗣於98年11月20日向臺
    灣中小企銀清償系爭借款本金3379萬3845元、利息1621元，
    總共3379萬5466元，而結清系爭借款債務，並塗銷系爭抵押
    權登記等情，有卷附維嘉公司之設立及歷次股份有限公司變
    更登記表、股東名冊（原審卷二第110-138頁）、方元公司
    資料查詢（原審卷一第76-77頁）、方元公司與維嘉公司91
    年買賣契約、土地登記申請書、建物及土地所有權狀(原審
    卷一第70-73頁、第122-152頁、第161-164頁反面)、協助中
    小企業紮根專案貸款契約書、借據、他項權利證明書（原審
    卷一第35-40頁、第41-42頁）、系爭買賣契約之土地登記申
    請書、建物及土地所有權狀（原審卷一第150-164頁、第78-
    82頁）、臺灣中小企業銀行松南分行105年3月16日105松南
    字第74號函、代位清償證明書、抵押權塗銷同意書（原審卷
    二第140頁、卷一第50頁、第48-49頁）可稽，並為兩造所不
    爭執（見本院卷一第391-392頁），堪信為真。
四、本件應審究者為㈠上訴人依民法第312條、第273條、第739條
    規定，請求被上訴人連帶清償其代償系爭借款債務之款項，
    有無理由？㈡若有，則維嘉公司所為抵銷抗辯，是否可採？
    茲分別論述如下：
　㈠上訴人依民法第312條、第273條、第739條規定，請求被上訴
    人連帶清償其代償系爭借款債務之款項，有無理由？
　⒈按解釋當事人之契約，應以當事人立約當時之真意為準，而
    真意何在，又應以過去事實及其他一切證據資料為斷定之標
    準，不能拘泥文字致失真意。次按民法第312條所謂就債之
    履行有利害關係之第三人，係指第三人因清償而發生法律上
    之利害關係而言；惟倘清償人即為債務人，並依債務本旨向
    債權人為清償，並經債權人受領時，則債之關係消滅，從屬
    於債權之抵押權或其他擔保物權亦歸消滅，自不生繼受債權
    人之擔保權及以自己名義代位行使債權之問題（最高法院86
    年度台上字第46號民事判決意旨參照）。
　⒉經查：
　　⑴、方元公司於91年12月12日與維嘉公司簽訂91年買賣契約
        ，將系爭房地出售予維嘉公司，其中第1、2條約定方元
        公司將系爭房地以總價1億2000萬元出售予維嘉公司，
        並約定簽約款3000萬元賣方即日收訖，備證用印款2000
        萬元於91年12月24日付款，交屋款7000萬元由維嘉公司
        於銀行申辦貸款支付之等情，有卷附91年買賣契約可稽
        （見原審卷一第70-73頁），並據證人即方元公司法定
        代理人周植基證述綦詳（見原審卷二第63頁反面、第64
        頁）。可知方元公司於91年12月12日將系爭房地以1億2
        000萬元出售予維嘉公司，其中簽約款3000萬元及備證
        用印款2000萬元，共計5000萬元部分，應以現金支付，
        其餘7000萬元交屋款，則由維嘉公司向銀行辦理貸款方
        式支付。
　　⑵、嗣維嘉公司分別於91年12月12日及91年12月24日，匯款
        共5000萬元予方元公司，以支付系爭房地之簽約款3000
        萬元及備證用印款2000萬元，經方元公司分別出具收訖
        3000萬元及2000萬元之統一發票予維嘉公司，並經維嘉
        公司委任之大中國際聯合會計師事務所出具查核報告書
        （下稱查核報告書）詳載：「本次增資所繳股款250,00
        0,000元，係㈠現金增資2,500,000股，以每股20元溢價
        發行，計50,000,000元，並存入聯邦商業銀行內湖分行
        活期存款000000000000帳戶，截至簽證日止業已全數動
        用，係預付土地款，詳如股東繳納現金股款明細表、資
        金收入及資金動用明細表所載」等情，有卷附本票、維
        嘉公司聯邦銀行內湖分行帳戶存摺封面及內頁、查核報
        告書、及統一發票可稽（見原審卷二第94-95頁、本院
        卷一第299-301頁、第309頁、第311頁，及外放維嘉公
        司經濟部中部辦公室登記案卷二第52-65頁）。可見維
        嘉公司向方元公司購買系爭房地之價金，其中簽約款30
        00萬元及備證用印款2000萬元，共計5000萬元部分，已
        分別於91年12月12日及91年12月24日匯予方元公司，並
        經方元公司分別出具收訖簽約款3000萬元及備證用印款
        2000萬元之統一發票予維嘉公司為憑。
　　⑶、維嘉公司復於92年2月14日邀同胡錦標、楊水佃、王惠芳
        擔任連帶保證人，向臺灣中小企銀分別借款2290萬元、
        860萬元、3000萬元、1250萬元，總計7400萬元，並以
        系爭房地向臺灣中小企銀分次設定本金最高限額5060萬
        元及4170萬元之系爭抵押權為擔保；維嘉公司並於貸得
        系爭借款後，於92年2月19日匯款3449萬9624元償還方
        元公司前向臺灣中小企銀借貸之款項，及於92年2月20
        日匯款2000萬元至方元公司設於華南商業銀行懷生分行
        帳戶、匯款50萬0976元至方元公司華南商業銀行懷生分
        行帳戶等情，有卷附協助中小企業紮根專案貸款契約書
        、借據、臺北市中山地政事務所他項權利證明書，及臺
        灣中小企銀松南分行104年7月3日104松南字第154號函
        檢附撥貸後資金流向表、營業單位放款交易歷史檔可稽
        （見原審卷一第35-42頁、卷二第9-21頁），且為兩造
        所不爭執。方元公司則於92年2月19日將系爭房地辦理
        所有權移轉登記予維嘉公司等情，亦有卷附91年買賣契
        約、臺北市中山地政事務所104年5月22日北市中地籍字
        第10430829400號函附系爭房地移轉登記相關資料可佐
        （見原審卷一第70-73頁、第121-269頁）。足見維嘉公
        司依91年買賣契約向臺灣中小企銀貸得系爭借款後，已
        為方元公司清償其前積欠向臺灣中小企銀之抵押借款34
        49萬9624元，及匯款予方元公司2000萬元、50萬0976元
        ，連同前揭已給付之簽約款3000萬元及備證用印款2000
        萬元，維嘉公司至少已給付方元公司價金1億500萬600
        元（計算式：00000000+00000000+00000000＋00000000＋
        500976＝000000000），方元公司始於92年2月19日將系
        爭房地所有權移轉登記予維嘉公司。
　　⑷、惟維嘉公司又於92年12月16日與上訴人簽訂系爭買賣契
        約，將系爭房地出售予上訴人，並於92年12月26日辦竣
        所有權移轉登記予上訴人，有卷附土地登記申請書、建
        物及土地所有權狀，與建物及土地登記謄本可稽（見原
        審卷一第150-164頁、第78-82頁）。參諸證人周植基於
        原審證稱：上訴人與方元公司都是伊所負責之公司，上
        訴人與維嘉公司另簽訂系爭房地買賣契約之主要理由應
        該是方元公司受到銀行的壓力，如果沒有償還系爭貸款
        的話，銀行就要拍賣系爭房地，因維嘉公司無法清償系
        爭借款債務，照理說是方元公司要把系爭房地接收回來
        ，但如果以同樣的法人接收回來，要透過公證的儀式，
        手續不方便，故退而求其次，才另外用上訴人的名義將
        系爭房地買回來，第二次買賣就是由上訴人沖抵維嘉公
        司積欠銀行之系爭抵押貸款債務作為買賣價金的給付，
        故上訴人並未再給付任何買賣價金等語明確（見原審卷
        二第63頁反面、第64頁）。可知周植基當時得知維嘉公
        司營運狀況不佳，恐系爭房地遭到拍賣，但慮及以方元
        公司名義買回系爭房地，需經公證儀式，乃由上訴人向
        維嘉公司買回系爭房地。而原審法院及胡錦標之訴訟代
        理人當庭多次訊問證人周植基，有關系爭買賣契約之價
        金如何支付乙節，證人周植基均證稱：第二次就是由上
        訴人沖抵維嘉公司積欠銀行債務作為買賣價金的給付，
        所以沒有再付任何買賣價金；根據這個約定，是我們內
        部評估後，才決定去代償系爭借款債務等語（見原審卷
        二第64-65頁反面）。佐以證人即承辦系爭房地買賣之
        代書高聰明（即高玉樹）於原審亦證稱：維嘉公司將系
        爭房地產出售給上訴人，上訴人並未給付任何買賣價金
        ，應該是以互抵的方式辦理等語（見原審卷二第156頁
        反面、第158頁反面）。堪認維嘉公司購買系爭房地後
        ，因公司營運狀況不佳，周植基恐系爭房地遭到波及，
        並慮及以方元公司名義買回系爭房地，需經公證儀式，
        乃由上訴人向維嘉公司購買系爭房地，並約定由上訴人
        沖抵維嘉公司積欠銀行債務作為買賣價金之給付，雙方
        因此簽訂系爭買賣契約，於92年12月26日將系爭房地所
        有權移轉登記予上訴人。
　　⑸、觀諸上訴人於92年12月26日取得系爭房地後，均依約清
        償系爭借款，並無遲延繳納本息之情形，直至98年11月
        20日由上訴人結清系爭借款債務本金3379萬3845元及利
        息1621元，共計3379萬5466元，並塗銷系爭抵押權登記
        等情，有卷附臺灣中小企銀授信客戶異動資料、抵押權
        塗銷同意書、及代位清償證明書可稽(見原審卷二第140
        -154頁、卷一第48-50頁）。可見上訴人於92年12月26
        日取得系爭房地後，均按期清償系爭借款，並於98年11
        月20日將系爭借款債務全部清償，且塗銷系爭抵押權登
        記完竣。則上訴人如非與維嘉公司約定，由上訴人沖抵
        維嘉公司積欠銀行債務作為系爭房地買賣價金之給付，
        上訴人何以於取得系爭房地後，長達6年間持續清償系
        爭借款，並結清系爭借款債務，且塗銷系爭抵押權登記
        。堪信上訴人係立於買受人之地位，向維嘉公司購買系
        爭房地，並以上訴人沖抵維嘉公司積欠銀行債務之方式
        給付價金，上訴人應係為自己清償系爭借款債務。
　　⑹、參以上訴人於清償系爭借款並辦理塗銷系爭抵押權登記
        後，再以系爭房地向聯邦銀行設定擔保債權總金額為2
        億4000萬元之最高額抵押權登記等節，亦有臺灣中小企
        銀松南分行104年7月3日104松南字第154號函、抵押權
        塗銷同意書、代位清償證明書、系爭房地之建物及土地
        登記謄本附卷可稽（見原審卷二第9頁、卷一第48-50頁
        、第78-82頁）。益證上訴人係基於買受人之地位，向
        維嘉公司購買系爭房地，並約定由上訴人沖抵維嘉公司
        積欠銀行債務以支付買賣價金，上訴人因此持續清償系
        爭借款，並結清系爭借款債務，且塗銷系爭抵押權登記
        ，甚至再以系爭房地為擔保，向金融機構為超過系爭借
        款金額之鉅額融資，上訴人顯係為自己清償系爭借款債
        務，並非就債之履行有利害關係之第三人代維嘉公司清
        償系爭借款債務。　　　　
　　⑺、上訴人固主張伊及訴外人台灣錄霸股份有限公司（下稱
        台灣錄霸公司），出名擔任法人股東，參與維嘉公司91
        年間有關顯示器裝置業務增資計畫，而於91年12月9日
        與維嘉公司簽訂投資協議書，方元公司因此與維嘉公司
        就系爭房地簽訂91年買賣契約；然維嘉公司先於91年12
        月25日增資發行新股予上訴人，後於92年2月21日始為
        公司變更登記，股票轉讓登記表亦未蓋用主管機關之印
        鑑，維嘉公司製作之股票應屬無效，維嘉公司並未給付
        5000萬元價金予方元公司；且方元公司事後得知維嘉公
        司債信不佳，為免系爭房地遭到拍賣，已於92年12月16
        日與維嘉公司簽立『不動產買賣契約書解除契約協議書』
        （下稱系爭解除契約協議書），合意解除系爭買賣契約
        ，維嘉公司因此將系爭房地回復登記予方元公司指定之
        伊名下；伊僅係就債之履行有利害關係之第三人代為清
        償系爭借款債務云云，並以投資協議書及系爭解除契約
        協議書為證（見本院卷一第291-297頁、本院前審卷第2
        37-239頁）。然查：　　　　
　　　　①、胡錦標已於本院前審否認系爭解除契約協議書之真
            正（見本院前審卷第243頁反面），且方元公司法
            定代理人周植基之簽名，係以代理方式為之，卷內
            亦無代理人之委任狀可資佐憑。證人周麗真於原審
            亦證稱：第二次維嘉公司跟上訴人之間的買賣有一
            個協定，就是協議書，但胡錦標沒有簽回來，當時
            想說胡錦標沒有簽，可是要趕快過戶才比較安全等
            語（見原審卷二第162頁反面），可知胡錦標應未
            簽署系爭解除契約協議書。佐以本件上訴人於103
            年10月7日已向原法院聲請支付命令（見原審司促
            字卷第2頁日期戳記），卻遲於本院前審106年4月2
            8日辯論意旨狀時，始提出系爭解除契約協議書，
            訴訟代理人並於本院前審言詞辯論程序時，主張該
            協議書係當事人上星期才找到云云（見本院前審卷
            第228-241頁、第243頁正反面）。則系爭解除契約
            協議書是否為真正，且合法有效，實屬有疑。
　　　　②、其次，系爭解除契約協議書第3條第3項約定：「該
            不動產在台灣中小企業銀行松南分行之抵押借款（
            民國92年收件之內湖字第000000及000000號抵押權
            設定案），目前所借款項計有新台幣柒仟肆佰萬元
            正及其利息，於該不動產過戶到賣方指定人名下且
            完成新貸款抵押設定時，雙方約定賣方代償新台幣
            伍仟肆佰萬元正（不含利息），另有新台幣貳仟萬
            元正及其利息，仍應由買方自行負擔，概與賣方無
            涉」（見本院前審卷第238頁）。可知該約定係指
            系爭房地過戶至方元公司指定人名下且完成新貸款
            抵押設定時，由方元公司代償新貸款其中5400萬元
            ，其餘2000萬元本息由維嘉公司負擔。惟上訴人取
            得系爭房地後，並未新辦貸款，而係持續向臺灣中
            小企銀清償系爭借款，直至98年11月20日結清系爭
            借款債務為止，並塗銷系爭抵押權登記等情，業如
            前述，顯與系爭解除契約協議書約定之情形不同，
            實難認方元公司與維嘉公司確有依照系爭解除契約
            協議書履行之真意。
　　　　③、再者，臺灣中小企銀松南分行於110年4月21日松南
            字第1108002114號函文（見本院卷一第435-469頁
            ），固記載因維嘉公司逾期未繳納系爭借款本息，
            上訴人基於利害關係人之地位，代維嘉公司清償系
            爭借款債務。然上開函文僅係臺灣中小企銀評估是
            否同意上訴人申請調降系爭借款利率及代償之內部
            文件，且該函所附之「臺灣企銀營業單位經權以上
            授信條件變更申請表」，已載明相關借保人已無法
            聯絡（見本院卷一第455頁），則該等代償意見均
            係依據上訴人之意見為參考，不足以認定上訴人與
            維嘉公司之法律關係為何。又該函檢附之「臺灣企
            銀營業單位經權以上授信條件變更申請表」，亦載
            明「授信戶（指維嘉公司）內部因經營管理產生瓶
            頸及營收未如預期，於92年底發生繳款逾期無法正
            常還款，授信戶與賣方『方元電子工業股份有限公
            司』協商取消買賣契約，擬將上述不動產所有權移
            轉原賣方，惟授信戶未能依約配合辦理致改採新買
            賣方式並配合資金給付流程，將不動產過戶給原賣
            方指定之關係企業『亞洲世界電通股份有限公司』之
            名下」（見本院卷一第455頁），益證維嘉公司並
            未依照系爭解除契約協議書履行，而係由上訴人基
            於買受人之身分，向維嘉公司購買系爭房地，並由
            上訴人沖抵維嘉公司積欠銀行債務而給付買賣價金
            ，是以上訴人並非為債之履行有利害關係之第三人
            代維嘉公司清償系爭借款債務。
　　　　④、況且，上訴人、台灣錄霸公司、呂興增8人與維嘉公
            司間之投資協議書（見本院卷一第291-297頁），
            及方元公司與維嘉公司間之91年買賣契約（見原審
            卷一第70-73頁），及上訴人與維嘉公司間系爭買
            賣契約間，當事人均不相同，法律關係各自獨立；
            維嘉公司與方元公司就系爭房地之買賣，縱有價金
            未足額給付之情事，亦屬方元公司與維嘉公司關於
            91年買賣契約是否有債務不履行之問題，與上訴人
            及台灣錄霸公司出資5000萬元認購維嘉公司250萬
            股，及上訴人與維嘉公司間系爭買賣契約無涉，無
            從逕予推論上訴人清償系爭借款債務，即係就債之
            履行有利害關係之第三人代維嘉公司清償系爭借款
            債務。
　　　　⑤、準此，上訴人、台灣錄霸公司、呂興增8人與維嘉公
            司之投資協議書，及方元公司與維嘉公司之91年買
            賣契約，及上訴人與維嘉公司間系爭買賣契約間，
            既屬各自獨立之法律關係；且系爭解除契約協議書
            之真正，實屬有疑，方元公司與維嘉公司亦未依照
            系爭解除契約協議書履行，上訴人應係基於買受人
            之地位，購買系爭房地，並由上訴人沖抵維嘉公司
            積欠銀行債務而給付價金。故上訴人主張方元公司
            已與維嘉公司簽立系爭解除契約協議書，指定將系
            爭房地回復登記予伊，伊僅係就債之履行有利害關
            係之第三人，代維嘉公司清償系爭借款債務云云，
            洵非可採。
　　⑻、綜上，上訴人立於買受人之地位，向維嘉公司購買系爭
        房地，並以上訴人清償維嘉公司系爭借款債務，作為買
        賣價金之支付；且上訴人於取得系爭房地後，長達6年
        間持續清償系爭借款，並結清系爭借款債務，及塗銷系
        爭抵押權登記，甚至以系爭房地為擔保，向金融機構為
        超過系爭借款金額之鉅額融資。堪認上訴人清償系爭借
        款債務，顯係為自已債務清償，並非就債之履行有利害
        關係之第三人代維嘉公司清償系爭借款債務，核與民法
        第312條規定之要件不符。故上訴人依民法第312條、第
        739條、第273條規定，請求維嘉公司及連帶保證人胡錦
        標、楊水佃連帶給付其清償系爭借款債務2879萬8742元
        本息，洵非有理。
　㈡維嘉公司所為抵銷抗辯，是否可採？
　  承前所述，上訴人依民法第312條、第739條、第273條規定
    ，請求維嘉公司及連帶保證人胡錦標、楊水佃連帶給付其清
    償系爭借款債務2879萬8742元本息，既非有理；則維嘉公司
    以其已支付系爭房地價款5000萬元，與本件上訴人請求給付
    代償款項為抵銷乙節，是否有理，已毋庸審究。
五、從而，上訴人依民法第312條、第739條、第273條規定，請
    求被上訴人連帶給付2879萬8742元，及自支付命令送達翌日
    起至清償日止，按週年利率5%計算之利息，為無理由，不應
    准許。原審為上訴人敗訴之判決，理由雖與本院容有不同，
    但結論並無二致，仍應予以維持。上訴論旨指摘原判決不當
    ，求予廢棄改判，為無理由，應駁回其上訴。　　　
六、本件事證已臻明確，兩造其餘之攻擊或防禦方法及所用之證
    據，經本院斟酌後，認為均不足以影響本判決之結果，爰不
    逐一論列，併此敘明。
七、據上論結，本件上訴為無理由。爰判決如主文。
中　　華　　民　　國　　111 　年　　6 　　月　　29　　日
  　　　　　　　　民事第九庭  
  　                    審判長法  官  楊絮雲   
                              法  官  張宇葭
                              法  官  郭顏毓
正本係照原本作成。
如不服本判決，應於收受送達後20日內向本院提出上訴書狀，其
未表明上訴理由者，應於提出上訴後20日內向本院補提理由書狀
（均須按他造當事人之人數附繕本）上訴時應提出委任律師或具
有律師資格之人之委任狀；委任有律師資格者，另應附具律師資
格證書及釋明委任人與受任人有民事訴訟法第466條之1第1項但
書或第2項所定關係之釋明文書影本。
中　　華　　民　　國　　111 　年　　6 　　月　　29　　日

    　　　　　　　　　　　　　書記官  馬佳瑩